臺灣臺中地方法院刑事判決　　　　　　　　　　　　　九十三年度金訴字第五號
　　公　訴　人　臺灣臺中地方法院檢察署檢察官
　　被　　　告　戊○○
右列被告因詐欺案件，經檢察官提起公訴（九十三年度偵字第七八三五號）及移
案審理（九十三年度偵字第一六００八號、臺灣嘉義地方法院檢察署九十三年度偵字
第三三七六號），本院合議庭裁定改以簡式審判程序審理後，判決如左：
    主  文
戊○○連續幫助共同連續意圖為自己不法之所有，以詐術使人將本人之物交付，處有
期徒刑肆月，累犯，如易科罰金，以佰元折算壹日。扣案之印章壹顆，沒收。
    事  實
一、戊○○前曾於民國九十二年間，因犯竊盜罪，經臺灣高等法院臺南分院於九十二
    年十二月二日判處有期徒刑六月確定，於九十三年二月六日易科罰金執行完畢，
    ，猶不知悔改，明知存摺、印章及提款卡係僅供自己使用，攸關個人債信甚為重
    要，且明知姓名年籍不詳綽號「神經」、「阿文」之成年男子（下稱「神經」、
    「阿文」）等人係專以電話詐騙他人，竟貪圖小利，而基於幫助他人詐欺取財之
    概括犯意，自九十三年三月十五日起至同年四月初某日止，依報紙上所刊登之出
    租帳戶廣告撥打0000000000號與「神經」、「阿文」連絡後，以每本
    金融機構帳戶存摺新台幣（下同）一千五百元，連續將其所申請開立之臺中商業
    銀行東勢分行、日盛商業銀行、中華商業銀行、玉山商業銀行、誠泰商業銀行、
    彰化商業銀行、復華商業銀行嘉義分行及郵局等金融機構帳戶及其不知情之妻乙○○設於大肚郵局第０一九八三七之八號帳戶之存摺、印章及提款卡出租予該「
    神經」、「阿文」等人使用，共計得款一萬三千五百元，旋即由受僱於「神經」
    、「阿文」等人之丙○○（另經本院判決在案）及其他不詳之成年人依「神經」
    、「阿文」之指示至約定地點向提供帳戶之戊○○收取帳戶存摺、提款卡以供「
    神經」、「阿文」等人詐騙被害人匯入款項使用。而「神經」、「阿文」等人取
    得戊○○之存摺帳戶、提款卡後，即基於意圖為自己不法之所有之概括犯意，先
    於九十三年三月二十二日上午十時四十二分許及同日十一時四十四分許，以電話
    通知己○○及甲○○，佯稱：渠等兒子在外欠錢十萬元，且現人在他們手裡，須
    馬上付款始放人等語，致己○○、甲○○二人陷於錯誤，分別在臺北市○○○路
    ○段一一七號、臺中市北屯區住家附近之提款機，依指示各匯款十六萬元及十萬
    元至「神經」、「阿文」指定之戊○○上開出租之臺中商業銀行東勢分行，帳號
    為000000000000000號帳戶內；復於九十三年四月六日下午八時
    五十分許，以電話通知謝玉玲，佯稱可辦理健保退費等語，致謝玉玲陷於錯誤，
    依指示匯款九萬八千七百九十九元至「神經」、「阿文」所指定之上揭戊○○提
    供之乙○○所申請之大肚蔗篰郵局、帳號0000000000000之八號帳
    戶內；再於同年四月十二日下午四時二十分許，以電話通知丁○○，佯稱：其提
    款卡遭偽造，須依指示操作，致丁○○陷於錯誤，至渠等指定之自動櫃員機前按
    指示操作匯款二次，共計匯款十五萬三千三百元至戊○○上開出租之復華商業銀
    行嘉義分行、帳號00000000000000000號帳戶內。嗣於九十三
    年四月十五日下午一時五十九分，戊○○前往臺中縣東勢鎮○○路六十一號臺中
    商業銀行東勢分行，欲辦理掛失手續，並另申請帳戶出租時，經銀行職員發現該
    帳戶為警示帳戶，報警當場查獲，再依戊○○之供述，於同日下午六時十分，在
    臺中市○○路二三一號前，查獲依約前往收取存摺、提款卡之張瑋倫，並扣得戊○○所有供犯罪所用之印章一顆。
二、案經臺中縣警察局東勢分局報告臺灣臺中地方法院檢察署檢察官偵查起訴及嘉義
    市警察局第一分局報告臺灣嘉義地方法院檢察署呈請臺灣高等法院檢察署檢察長
    核轉臺灣臺中地方法院檢察署檢察官暨臺中縣警察局烏日分局移送臺灣臺中地方
    法院檢察署檢察官（戊○○部分）移送併案審理。
    理  由
一、訊據被告戊○○對於右揭以一萬三千五百元之代價將其所申請及其妻乙○○所申
    請設立之上揭金融機構帳戶之存摺、印章及提款卡出租予「神經」、「阿文」等
    人供作詐欺取財之用，該「神經」、「阿文」等人並以戊○○上揭臺中商業銀行
    東勢分行、復華商業銀行嘉義分行及案外人乙○○上揭郵局帳戶供作詐騙被害人
    己○○、甲○○、丁○○、謝玉玲等人匯款之用等事實坦承不諱，並經被害人己○○、甲○○、丁○○及謝玉玲於警詢中指訴綦詳，且經證人乙○○於警詢中、
    證人即同案被告丙○○於本院審理時證述屬實，並有台新銀行自動櫃員機交易明
    細表、第一銀行自動付款交易明細表各一紙、案外人乙○○上揭郵局帳戶之開戶
    基本資料、資金往來明細、郵局自動櫃員機儲戶交易明細表在卷可稽，復有扣案
    之印章一顆足資佐證，足認被告戊○○之自白與事實相符。次依常情而論，金融
    機關帳戶可供款項之存匯、提領，係一般人在日常生活經驗所能熟知之常識，如
    非係以「借人頭」之手法，欲利用他人之帳戶以詐騙財物，豈須支付任何名義之
    費用予他人而使用該人金融帳戶，是被告為成年人，對於前揭一般生活經驗常識
    ，豈有不知之理，則其將所有上開郵局帳戶出租予「神經」、「阿文」等人，並
    收取一定金額之代價時，逕將金融機關帳戶提供予素不相識之「神經」、「阿文
    」等人持有使用，顯見被告容認「神經」、「阿文」等人使用其帳戶，以遂行詐
    騙他人財物之犯行，而不違背其本意，足認為被告對「神經」、「阿文」等人使
    用其上開帳戶行騙，即對他人可能欲實施特定之詐欺取財犯罪之行為，應有所預
    見並認識，是被告本此認識進而予以助力，自堪認有幫助詐欺取財罪責之犯罪甚
    明。本件事證明確，被告戊○○之犯行，應堪認定。
二、查「神經」、「阿文」等人詐騙被害人之金錢，並利用被告戊○○所出租之上揭
    帳戶供被害人匯款之用，且待被害人匯款後即欲迅速提領款項，核渠等所為係犯
    刑法第三百三十九條第一項詐欺取財罪，被告戊○○雖未實際參與詐欺取財之構
    成要件行為，然提供存摺、印章、提款卡顯在以幫助「神經」、「阿文」等人犯
    詐欺取財之意思，參與詐欺取財構成要件以外之行為，是核被告戊○○所為，係
    犯刑法第三十條第一項、第三百三十九條第一項幫助詐欺取財罪。又公訴意旨雖
    以被告戊○○上開所為，應依洗錢防制法第九條第二項之洗錢罪處斷，惟按，洗
    錢防制法所稱洗錢，係指下列行為：（一）掩飾或隱匿因自己或他人重大犯罪所
    得財物或財產上利益者。（二）收受、搬運、寄藏、故買或牙保他人因重大犯罪
    所得財物或財產上利益者。洗錢防制法第二條定有明文。查本件被告幫助「神經
    」、「阿文」等人詐取被害人之金額，已如前述，由客觀情狀考其主觀上認知範
    圍，被告僅提供帳戶之存簿、提款卡以供「神經」、「阿文」等人進行詐騙，並
    無確切積極之事證，足資認定被告就詐騙者如何運用帳戶轉帳提領，以掩飾或隱
    匿本件詐得財物之事，亦無證據證明使用於洗錢防制法第三條第一項所規定之重
    大犯罪，且本件公訴人所指被害人僅己○○、甲○○、丁○○、謝玉玲等人，該
    「神經」、「阿文」是否成立洗錢防制法第三條第一項第五款常業詐欺之重大犯
    罪，亦非無疑，況「神經」、「阿文」等人是否亦以此維生亦無從查證，則依現
    存證據並無法認定「神經」、「「阿文」等人係犯刑法第三百四十條之常業詐欺
    罪嫌，是被告所為應與洗錢防制法第九條第二項之洗錢罪之構成要件尚屬有間，
    本件公訴人認被告係犯洗錢防制法第九條第二項之洗錢罪，尚有未洽，惟起訴事
    實相同，爰依法變更起訴法條，併予敘明。又「神經」、「阿文」及同案被告丙○○等人就上揭犯行間，有犯意聯絡及行為分擔，為共同正犯。又被告、「神經
    」、「阿文」等人上揭先後多次詐欺取財之犯行、被告戊○○就上揭幫助「神經
    」、「阿文」等人犯詐欺取財犯行，均時間緊接，觸犯構成要件相同之罪名，顯
    係各基於概括之犯意反覆為之，均為連續犯，應依刑法第五十六條之規定，各以
    一罪論，並加重其刑。又被告前曾於九十二年間，因犯竊盜罪，經臺灣高等法院
    臺南分院於九十二年十二月二日判處有期徒刑六月確定，於九十三年二月六日易
    科罰金執行完畢，此有臺灣臺中地方法院檢察署刑案資料查註紀錄表及臺灣高等
    法院被告全國前案紀錄表各一份在卷可按，其受有期徒刑之執行完畢，五年之內
    再犯有期徒刑以上之罪，係屬累犯，應依刑法第四十七條之規定遞加重其刑。而
    被告係幫助他人犯詐欺取財罪，依刑法第三十條第二項規定按正犯之刑減輕之，
    並先遞加後減。爰審酌被告正值青壯之年，卻不思循正途賺錢謀生，反因貪圖小
    利而提供金融機構帳戶供他人非法使用，使犯罪難以查緝，等同助長犯罪，行為
    殊屬不當，惟念及被告犯罪所得僅一萬三千五百元及犯後尚能坦承犯行，態度尚
    稱良好等一切情狀，量處如主文所示之刑，並諭知易科罰金之折算標準，以示懲
    儆。扣案之印章一顆係被告戊○○所有且供其犯幫助詐欺取財罪所用之物，業據
    被告戊○○陳稱屬實，爰依刑法第三十八條第一項第二款之規定宣告沒收之。
三、臺灣嘉義地方法院檢察署檢察官移送併案審理部分（該署九十三年度偵字第三三
    七六號），因與公訴人起訴被告幫助「神經」、「阿文」等人詐騙被害人丁○○
    之犯罪事實相同，屬同一案件；另臺灣臺中地方法院檢察署檢察官移送併案審理
    戊○○部分（九十三年度偵字第一六００八號）即被告戊○○幫助「神經」、「
    阿文」等人詐騙被害人謝玉玲部分，因與前揭公訴人起訴經論處有罪部分有連續
    犯之裁判上一罪關係，均應為起訴效力所及，基於審判不可分之原則，本院自得
    併予審理，附此敘明。至臺灣臺中地方法院檢察署檢察官於九十三年十月八日始
    移送併案審理同案被告丙○○部分（九十三年度偵字第一六００八號）即同案被
    告丙○○與「神經」、「阿文」等人共同詐騙被害人謝玉玲部分，因同案被告丙○○業經本院於九十三年七月二十一日判決在案，本院自無從併案審理，此部分
    應退回檢察官另為適法之處理，附此敘明。
據上論斷，應依刑事訴訟法第二百七十三條之一第一項、第二百九十九條第一項前段
、第三百條，刑法第二十八條、第五十六條、第三百三十九條第一項、第四十七條、
第三十條第一項、第二項、第四十一條第一項前段、第三十八第一項第二款，罰金罰
鍰提高標準條例第一條前段、第二條，判決如主文。
中      華      民      國    九十三    年      十      月    二十六    日
                                  臺灣臺中地方法院刑事第十一庭
                                              法  官  王 世 華
右正本證明與原本無異。
如不服本判決，應於判決送達後十日內向本院提出上訴狀，上訴於臺灣高等法院臺中
分院( 須附繕本 )。
                                              書記官
中      華      民      國    九十三    年      十      月    二十六    日
附錄法條刑法第三百三十九條：
意圖為自己或第三人不法之所有，以詐術使人將本人或第三人之物交付者，處五年以
下有期徒刑、拘役或科或併科一千元以下罰金。
以前項方法得財產上不法之利益或使第三人得之者亦同。
前二項之未遂犯罰之。
